【裁判字號】    97,上訴,2801
【裁判日期】    970807
【裁判案由】    毒品危害防制條例
【裁判全文】
臺灣高等法院刑事判決                97年度上訴字第2801號
上  訴  人  甲○○
即  被  告
                    現另案於臺灣基隆監獄執行中
上列上訴人因毒品危害防制條例案件，不服臺灣基隆地方法院97
年度訴字第177號，中華民國97年3月7日第一審判決（起訴案號
：臺灣基隆地方法院檢察署97年度毒偵字第102號），提起上訴
，本院判決如下：
    主  文
上訴駁回。
    事  實
一、甲○○前因施用毒品案件，經臺灣基隆地方法院裁定送觀察
    勒戒後，認無繼續施用毒品之傾向，於民國（下同）87年9
    月5日執行完畢，由臺灣基隆地方法院檢察署檢察官以87年
    度偵字第3894號不起訴處分確定。又因施用第一級毒品案件
    ，經臺灣基隆地方法院裁定送強制戒治（92年4月16日執行
    期滿），並於90年12月18日以90年度訴字第688號判決，判
    處有期徒刑十月確定。再因施用第一級毒品案件，經臺灣基
    隆地方法院於92年1月18日以91年度訴字第400號判決，判處
    有期徒刑一年確定。另因竊盜案件，經臺灣基隆地方法院於
    91年10月30日以91年度易字第287號判決，判處有期徒刑三
    月確定。其所犯上開後二案件，嗣經臺灣基隆地方法院於92
    年3月7日以92年度聲字第124號裁定，合併應執行有期徒刑
    一年二月確定。其入監接續執行上開有期徒刑十月、一年二
    月後，於93年12月22日假釋出監，94年3月7日假釋期滿未經
    撤銷假釋，未執行之刑以已執行論，而視為執行完畢。再因
    施用第一級毒品案件，經臺灣基隆地方法院於94年8月26日
    以94年度訴字第577號判決，判處有期徒刑一年確定。復因
    施用第一級、第二級毒品案件，經臺灣基隆地方法院於95年
    4月28日以95年度訴字第287號判決，判處有期徒刑一年、四
    月，應執行有期徒刑一年二月確定，嗣經臺灣基隆地方法院
    於96年7月16日以96年度聲減字第111號裁定，減為有期徒刑
    六月、二月，應執行有期徒刑七月確定。其所犯上開二案件
    ，嗣於96年7月16日執行完畢。且再因施用第一級毒品案件
    ，先後經臺灣基隆地方法院判決，其情形如下：
(一)、96年10月26日臺灣基隆地方法院96年度訴字第700號刑事判
    決，有期徒刑捌月（已經判決確定，徒刑起算日期97年3月7
    日，指揮書執畢日期97年11月6日）。
(二)、97年4月16日臺灣基隆地方法院以96年度訴字第1102號、97
    年度訴字第422號判處有期徒刑一年二月（三罪各為有期徒
    刑十月，定應執行有期徒刑一年二月，已經判決確定）。
(三)、97年2月27日臺灣基隆地方法院97年度訴字第2號刑事判決，
    有期徒刑九月（本院97年度上訴字第2599號）。
(四)、97年3月7日臺灣基隆地方法院97年度訴字第177號刑事判決
    ，有期徒刑十月（本院97年度上訴字第2801號，即本件）。
(五)、97年5月30日臺灣基隆地方法院97年度訴字第806號刑事判決
    ，有期徒刑七月（本院97年度上訴字第3429號）。
二、甲○○復基於施用第一級毒品海洛因之犯意，於96年12月9
    日14時20分許為警採尿回溯一日內某時，在不詳處所，施用
    第一級毒品海洛因。嗣於同日14時許，為警在基隆市○○區
    ○○街與公園街口臨檢查獲，並扣得第一級毒品海洛因一包
    淨重0.13公克（不含包裝袋），經其同意採尿送驗結果呈嗎
    啡及可待因陽性反應而悉上情。
三、案經基隆市警察局第一分局移送臺灣基隆地方法院檢察署檢
    察官偵查起訴。
    理  由
一、證據能力部分：按被告以外之人於審判外之言詞或書面陳述
    ，除法律有規定者外，不得作為證據；又被告以外之人於審
    判外之陳述，雖不符合同法第159條之1至第159條之4之規定
    ，但經當事人於審判程序同意作為證據，法院審酌該言詞陳
    述或書面陳述作成時之情況，認為適當者，亦得為證據。當
    事人、代理人或辯護人於法院調查證據時，知有第159條第1
    項不得為證據之情形，而未於言詞辯論終結前聲明異議者，
    視為有前項之同意，刑事訴訟法第159條第1項及第159條之5
    分別定有明文。查本判決下列所引用之各該被告以外之人於
    審判外之陳述（包含書面陳述濫用藥物檢驗報告、毒品初步
    鑑驗報告單），皆屬傳聞證據，惟被告雖知上開證據資料為
    傳聞證據，但於準備程序及審判期日中均表示無意見而不予
    爭執，且迄至言詞辯論終結前亦未再聲明異議，審酌上開證
    據資料製作時之情況，尚無違法不當及證明力明顯過低之瑕
    疵，亦認為以之作為證據應屬適當，故揆諸前開規定，爰逕
    依刑事訴訟法第159條之5規定，認前揭證據資料均例外有證
    據能力。
二、上訴人即被告甲○○雖於偵查否認上揭施用毒品犯行，惟於
    原審、本院時坦承在卷，且查：
(一)、被告經警查獲時所採集之尿液送驗結果，呈嗎啡陽性反應，
    有臺灣尖端先進生技醫藥股份有限公司96年12月19日濫用藥
    物檢驗報告、毒品初步鑑驗報告單一紙附卷可稽，復有海洛
    因一包（法務部調查局96年12月28日調科壹字第0962308488
    0號鑑定書），被告之自白核與事實相符，可以採信。
(二)、被告前因施用毒品案件，經執行強制戒治，於92年4月16日
    執行完畢等情，有被告前案紀錄表在卷可參，被告於強制戒
    治執行完畢後之五年內，再犯施用第一級毒品之犯行。
(三)、被告上訴略以：上訴人於96年中旬起先後觸犯施用毒品六案
    ，其中三案，雖一罪一罰，但合併審判，分別判處有期徒刑
    十月，定執行刑有期徒刑一年二月（97年4月16日臺灣基隆
    地方法院96年度訴字第1102號、97年度訴字第422號刑事判
    決），另外三案卻分別判決（、臺灣基隆地方法院97年度
    訴字第2號，有期徒刑九月，本院97年度上訴字第2801號。
    、臺灣基隆地方法院97年度訴字第177號，有期徒刑十月
    ，本院97年度上訴字第2801號。、臺灣基隆地方法院97年
    度訴字第806號刑事判決，有期徒刑七月，本院97年度上訴
    字第3429號），在同一法院、同依法條，同種犯行等三情形
    下，卻產生出兩種截然不同之判決，如此之判決非但實屬法
    律上之瑕疵，且難以信服，請准就另三案得以比照上述各判
    刑十月另又總得合為應執行有期徒刑一年二月等語，經查，
    依據卷附判決書與前案紀錄表，被告於下列時間施用第一級
    毒品海洛因，分別判刑如下：
１、96年7月17日下午5時。96年10月26日臺灣基隆地方法院96年
    度訴字第700號刑事判決，有期徒刑八月（已經判決確定，
    徒刑起算日期97年3月7日，指揮書執畢日期97年11月6日）
    。
２、、96年9月27日上午10時許。、97年1月1日晚間10時許
    。、97年1月6日20時許。97年4月16日臺灣基隆地方法院
    96年度訴字第1102號、97年度訴字第422號刑事判決，三罪
    各為有期徒刑十月。應執行有期徒刑一年二月（已經判決確
    定，徒刑起算日期97年11月7日，指揮書執畢日期99年1月6
    日，97年11月7日入監）。
３、96年11月23日15時45分許為警採尿回溯一日內某時。97年2
    月27日臺灣基隆地方法院97年度訴字第2號刑事判決，有期
    徒刑九月（本院97年度上訴字第2599號）。
４、96年12月9日14時20分許為警採尿回溯一日內某時。97年3月
    7日臺灣基隆地方法院97年度訴字第177號刑事判決，有期徒
    刑十月（本院97年度上訴字第2801號，即本件）。
５、97年3月7日上午9時許為警採尿回溯一日內某時。97年5月30
    日臺灣基隆地方法院97年度訴字第806號刑事判決，有期徒
    刑七月（本院97年度上訴字第3429號）。
    且依立法院刪除修正前刑法第56條之立法理由說明：「對繼
    續犯同一罪名之罪者，均適用連續犯之規定論處，不無鼓勵
    犯罪之嫌，亦使國家刑罰權之行使發生不合理之現象」「基
    於連續犯原為數罪之本質及刑罰公平原則之考量，爰刪除有
    關連續犯之規定」等語，係將本應各自獨立評價之數罪，回
    歸本來就應賦予複數法律效果之原貌。因此，刑法第56條連
    續犯規定刪除後，多次施用毒品之犯行，應採一罪一罰，始
    符合立法本旨。業經最高法院於民國96年8月21日九十六年
    度第九次刑事庭會議決議在案。且94年2月2日修正公布而於
    95年7月1日施行之刑法，基於刑罰公平原則之考量，杜絕僥
    倖之犯罪心理，並避免易致鼓勵犯罪之誤解，已刪除第56條
    連續犯之規定。行為人反覆實行之犯罪行為，茍係在刑法修
    正施行後者，因法律之修正已生阻斷連續犯之法律效果，除
    認應合於接續犯、繼續犯、集合犯等實質上一罪關係而以一
    罪論處外，基於一罪一罰之刑罰公平性，自應併合處罰。而
    所謂「集合犯」，係指立法者所制定之犯罪構成要件中，本
    即預定有數個同種類行為而反覆實行之犯罪而言。故是否集
    合犯之判斷，客觀上自應斟酌法律規範之本來意涵、實現該
    犯罪目的之必要手段、社會生活經驗中該犯罪必然反覆實行
    之常態及社會通念等；主觀上則視其反覆實施之行為是否出
    於行為人之一個犯意，並秉持刑罰公平原則，加以判斷之。
    稽以行為人施用毒品之原因，不一而足，其多次施用毒品之
    行為，未必皆出於行為人之一個犯意決定；且觀諸毒品危害
    防制條例第10條第1項、第2項施用毒品罪之構成要件文義衡
    之，實無從認定立法者本即預定該犯罪之本質，必有數個同
    種類行為而反覆實行之集合犯行，故被告上開施用毒品之罪
    ，難認係集合犯之罪。另依刑法第56條修正理由之說明，謂
    「對繼續犯同一罪名之罪者，均適用連續犯之規定論處，不
    無鼓勵犯罪之嫌，亦使國家刑罰權之行使發生不合理之現象
    」、「基於連續犯原為數罪之本質及刑罰公平原則之考量，
    爰刪除有關連續犯之規定」等語，即係將本應各自獨立評價
    之數罪，回歸本來就應賦予複數法律效果之原貌。因此，就
    刑法修正施行後多次施用毒品之犯行，採一罪一罰，始符合
    立法本旨（97年度台上字第1104號）。而被告以上所犯施用
    海洛因案件，依前述說明應採一罪一罰，是不論被告所陳之
    三案由原審合併以一判決書記載或三案分別判決，對於被告
    之權益均無任何影響，被告所要求者為將分別判決之三案，
    要求比照合併判決之三案（臺灣基隆地方法院96年度訴字第
    1102號、97年度訴字第422號刑事判決，三罪分別判處有期
    徒刑十月，定執行刑一年二月）所定執行刑之刑度處理，然
    此係刑法第51條、53條之問題，應由檢察官於被告所犯各罪
    於判決確定，視是否合於前述規定而聲請法院裁定，且係受
    理法院定執行刑之職權，並非被告提起上訴所得主張，是被
    告係將日後定執行刑關於定刑刑度（希望比照臺灣基隆地方
    法院96年度訴字第1102號、97年度訴字第422號刑事判決）
    之聲請誤以上訴方式要求處理，其上訴所陳，尚非可取。
(四)、綜上，被告犯行事證明確，洵堪認定，應依法論科。
三、論罪科刑部分：
(一)、查海洛因係毒品危害防制條例第2條第2項第1款所定之第一
    級毒品，被告於強制戒治執行完畢後之五年內，再施用第一
    級毒品海洛因之行為，核係犯毒品危害防制條例第10條第1
    項之施用第一級毒品罪。被告因施用而持有第一級毒品海洛
    因之低度行為，應為施用第一級毒品之高度行為所吸收，不
    另論罪。又被告前曾受如事實欄所示有期徒刑之執行完畢，
    有被告前案紀錄表在卷可憑，其於有期徒刑執行完畢後之五
    年內，故意再犯本件有期徒刑以上之罪，為累犯，應依法加
    重其刑。
(二)、原審認被告罪證明確，並適用刑事訴訟法第273條之1第1項
    、第284條之1、第299條第1項前段、第310條之2、第454條
    第2項，毒品危害防制條例第10條第1項、第18條笫1項前段
    、第23條第2項，刑法第11條、第47條第1項、第38條第1項
    第2款之規定，審酌被告犯罪之動機、曾有多次施用毒品之
    前科仍不知戒除，惟其犯後坦承犯行、所犯乃戕害自己身心
    健康，尚未危及他人等一切情狀，量處有期徒刑拾月。扣案
    之第一級毒品海洛因淨重0.13公克（不含包裝袋），為查獲
    之毒品，應依毒品危害防制條例第18條笫1項前段之規定沒
    收銷燬之，包裝上開毒品之包裝袋一只，為犯罪行為人即被
    告所有，供施用第一級毒品海洛因所用之物，業據被告供明
    在卷，應依刑法第38條第1項第2款之規定宣告沒收。
(三)、經核原判決認事用法並無不合，量刑之諭知亦屬妥適，上訴
    人即被告上訴以前詞指摘原判決不當，並非適法（理由前述
    ），其上訴為無理由，應予駁回。
據上論斷，應依刑事訴訟法第368條，判決如主文。
本案經檢察官鄭富銘到庭執行職務。
中    華    民    國    97    年    8     月    7    日
                  刑事第十二庭  審判長法  官  蔡永昌
                                      法  官  陳榮和
                                      法  官  施俊堯
以上正本證明與原本無異。
如不服本判決，應於收受送達後十日內向本院提出上訴書狀，其
未敘述上訴之理由者並得於提起上訴後十日內向本院補提理由書
（均須按他造當事人之人數附繕本）。
                                      書記官  顧哲瑜
中    華    民    國    97    年    8     月    8    日
附錄：本案論罪科刑法條全文
毒品危害防制條例第10條第1項
施用第一級毒品者，處六月以上五年以下有期徒刑。


司法院資訊處製作；財團法人民間司法改革基金會備份。
